高雄高等行政法院判決
　　　　　　　　　　　　　　九十六年度訴字第二九六號
　　　　　　　　　　　　　　九.
原　　　告　稻田金屬有限公司
代　表　人　甲○○
訴訟代理人　陳良銘會計師
被　　　告　財政部台灣省南區國稅局
代　表　人　乙○○代理局長
訴訟代理人　丁○○
　　　　　　丙○○
上列當事人間因營業稅事件，原告不服財政部中華民國九十六年
二月八日台財訴字第０九五００六四０二００號訴願決定，提起
行政訴訟。本院判決如下：
    主　文
原告之訴駁回。
訴訟費用由原告負擔。
　　事  實
甲、事實概要：
緣被告依據台灣高等法院檢察署（下稱高檢署）通報之偵辦資料
，查獲原告於民國（下同）八十九年十一月至九十年十二月間進
貨，涉嫌未依規定取得合法憑證，而以非實際交易對象有限責任
台灣省第二資源回收物運銷合作社（以下簡稱二資社）所開立之
統一發票計一百三十八張，銷售額計新台幣（以下同）五三、七
一一、八一九元（不含稅，八十九年度計一四、０三六、八六一
元，九十年度計四六、０九八、八一二元，扣除八十九年度逾五
年核課期間之六、四二三、八五四元。），作為進項憑證，申報
扣抵銷項稅額二、六八五、五九九元（逐筆彙加），案經審理違
章成立，除核定補徵營業稅二、六八五、五九九元外，並按未依
規定取得進項憑證經查明總額五三、七一一、八一九元處百分之
五罰鍰計二、六八五、五九０元。原告不服，申請復查，未獲變
更，提起訴願亦遭駁回，遂提起本件行政訴訟。
乙、兩造之聲明：
一、原告聲明求為判決：
（一）訴願決定、復查決定及原處分均撤銷。
（二）訴訟費用由被告負擔。
二、被告聲明求為判決：
（一）原告之訴駁回。
（二）訴訟費用由原告負擔。
丙、兩造主張之理由：
一、原告起訴意旨略謂：
（一）按稅捐稽徵法第四十四條規定：「營利事業依法規定．．
      ．應自他人取得憑證而未取得．．．應就其．．．未取得
      憑證．．．經查明認定之總額，處百分之五罰鍰。」次按
      財政部八十三年七月九日台財稅第八三一六０一三七一號
      函釋以：「．．．為符合司法院大法官會議釋字第三三七
      號解釋意旨，對於營業人取得非實際交易對象所開立統一
      發票作為進項憑證申報扣抵銷項稅額之案件，應視情節，
      分別依下列原則處理：（一）取得虛設行號發票申報扣抵
      之案．．．２．有進貨事實者：（１）進貨部分，因未取
      得實際銷貨人出具之憑證，應依稅捐稽徵法第四十四條規
      定處以行為罰。（２）因虛設行號係專以出售統一發票牟
      取不法利益為業，並無銷貨事實，除該營業人能證明確有
      支付進項稅額予實際銷貨之營業人，並經稽徵機關查明該
      稅額已依法報繳者，應依營業稅法第十九條第一項第一款
      規定，就其取得不得扣抵銷項稅額部分，追補稅款，不再
      處漏稅罰外，其虛報進項稅額，已構成逃漏稅應依營業稅
      法第五十一條第五款規定補稅並處罰。．．．」又按財政
      部八十六年三月十八日台財稅第000000000號函
      有關營業人取得廢棄物運銷合作社開立統一發票涉嫌違章
      之處理之函釋：「．．．（一）如查明營業人確有向台灣
      省廢棄物運銷合作社之社員購進廢棄物，並向該合作社支
      付貨款，其取得該合作社開立金額相符之統一發票作進項
      憑證申報扣抵銷項稅額，於法尚無不合，應免依稅捐稽徵
      法第四十四條及營業稅法第十九條或第五十一條第五款規
      定補稅處罰。至於該合作社之個人社員透過該合作社銷售
      廢棄物部分，依本部八十四年八月二十一日台財稅第八四
      一六四三八三六號函規定，免辦理營業登記，惟應依法課
      徵綜合所得稅。（二）如查明營業人雖有購進廢棄物之事
      實，惟未支付貨款予台灣省廢棄物運銷合作社之事實，其
      取得該社開立之統一發票作為進項憑證申報扣抵銷項稅額
      者，除進貨未取得實際銷貨人員出之憑證，依營業稅法第
      十九條第一項第一款規定，應就其取得不得扣抵憑證而扣
      抵銷項稅額部分，追補稅款外，並應依稅捐稽徵法第四十
      四條規定處以行為罰。（三）如查明營業人無購進廢棄物
      事實，而取得台灣省廢棄物運銷合作社開立之統一發票作
      為進項憑證申報扣抵銷項稅額者，其虛報進項稅額，逃漏
      稅捐，應依營業稅法第五十一條第五款規定補稅並處罰。
      （四）至於台灣省廢棄物運銷合作社之社員以外之營業人
      銷售廢棄物，未依法開立統一發票繳納營業稅者，應依稅
      捐稽徵法第四十四條及營業稅法第五十一條第三款規定處
      理；涉及行為罰、漏稅罰併罰問題部分，應依本部八十五
      年四月二十六日台財稅第八五一九０三三一三號函及八十
      五年六月十九台財稅第八五０二九０八一四號函辦理。」
      。
（二）原告於八十九年八月至九十年十二月間向二資社訂購廢銅
      等貨品，並於八十九及九十年度取得二資社所開立之發票
      一百三十八張金額合計五三、七一一、八一六元（未含稅
      ），且經由原告以付現及銀行轉帳匯款方式給付二資社。
      原告與二資社均訂有訂貨合約，並依進貨情形取具發票及
      支付款項，該有進貨且有直接付款與進貨對象之事實，絕
      非被告所謂取得非實際交易之不實發票。被告係認原告取
      得二資社所開立的統一發票，而逕自推測原告未支付貨款
      予二資社，過於武斷。原告確無取具非實際交易之不實憑
      證，被告僅憑臆測，認定原告取具不實發票，其認事用法
      實有違誤。
（三）本件因原告與二資社之交易均透過其司庫楊義村聯繫，楊
      義村亦在訪談筆錄中承認其為二資社司庫，相關訂貨合約
      亦經二資社及其理事主席蓋章，故交易對象當然為二資社
      。另其資金亦有部分直接匯入二資社之銀行帳戶，部分以
      現金支付。該銀行帳既為二資社之帳戶，而原告交易對象
      亦為二資社，故應無違反營業稅法之規定。
（四）另依據以往年度類似案件，經行政救濟結果均以撤銷原處
      分結案，故本件亦應比照處理。
（五）原告確有向二資社購進貨品，並向該合作社支付貨款，根
      據前述函釋，原告將取得該合作社開立金額相符之統一發
      票作為進項憑證申報扣抵銷項稅額，於法尚無不合，故應
      免依稅捐稽徵法第四十四條及營業稅法第十九條或第五十
      一條第五款規定補稅處罰。
（六）綜上所述，懇請　鈞院細查原告主張，予以撤銷訴願決定
      、復查決定及原處分。
二、被告答辯意旨略謂：
（一）本稅部分：
   1、按「營業人左列進項稅額，不得扣抵銷項稅額：一、購進
      之貨物或勞務未依規定取得並保存第三十三條所列之憑證
      者。」「營業人以進項稅額扣抵銷項稅額者，應具有載明
      其名稱、地址及統一編號之左列憑證：一、購買貨物或勞
      務時，所取得載有營業稅額之統一發票。」及「本法第五
      十一條第五款所定虛報進項稅額，包括依本法規定不得扣
      抵之進項稅額、無進貨事實及偽造憑證之進項稅額而申報
      退抵稅額者。」為營業稅法第十九條第一項第一款、第三
      十三條第一款及同法施行細則第五十二條第一項所明定。
      次按「合作社之主管機關：在中央為內政部；在直轄市為
      直轄市政府；在縣（市）為縣（市）政府。但其目的事業
      ，應受各該事業之主管機關指導及監督。」「信用合作社
      、保險合作社，分別依信用合作社法、保險法之規定；其
      未依規定者，應依本法之規定。前項以外之合作社，除政
      府或公益團體委託代辦之業務外，應受左列限制：．．．
      二、運銷合作社不得經營非社員產品。」「合作社設立人
      應召集創立會，通過章程，選舉理事、監事，組織社務會
      ，於一個月內，檢具創立會會議紀錄、章程及社員名冊，
      以書面向所在地主管機關為成立之登記。應登記之事項如
      左：．．．(8)關於社員資格及入社、退社、除名之規定。
      ．．．有變更時，應於一個月內為變更之登記。在未登記
      前，不得以其變更對抗善意第三人。合作社章程有修改時
      ，應經社員大會之決議，並於決議後一個月內，以書面檢
      具會議紀錄，向主管機關為變更之登記。」及「合作社成
      立後，凡願入社者，應有社員二人以上之介紹，或直接以
      書面請求，依左列規定決定之：(1)加入有限責任或保證責
      任合作社，應經理事會之同意，並報告社員大會。．．．
      新加入之社員，合作社應於許其加入後一個月內向主管機
      關登記。」為合作社法第二條之一、第三條之一第一項、
      第二項第二款、第九條及第十四條所規定。復按「營業人
      雖有進貨事實，惟不依規定取得交易對象開立之進項憑證
      ，而取得非交易對象開立之進項憑證，申報扣抵銷項稅額
      時，該項已申報扣抵之銷項營業稅額顯未依法繳納，仍應
      依營業稅法第十九條第一項第一款規定，就其取得不得扣
      抵憑證扣抵銷項稅額部分，追補該項不得扣抵之銷項稅款
      。又我國現行加值型營業稅係就各個銷售階段之加值額分
      別予以課稅之多階段銷售稅，各銷售階段之營業人皆為營
      業稅之納稅義務人，故該非交易對象之人是否已按其開立
      發票之金額報繳營業稅額，並不影響本件營業人補繳營業
      稅之義務。」亦經最高行政法院八十七年七月份第一次庭
      長評事聯席會議決議在案。又「說明：會議結論：關於調
      查單位查獲營業人取得台灣省廢棄物運銷合作社開立之統
      一發票作為進項憑證申報扣抵銷項稅額涉嫌違章案件，究
      應如何處理，案經與會單位充分討論，獲致結論如次：（
      一）如查明營業人確有向台灣省廢棄物運銷合作社之社員
      購進廢棄物，並向該合作社支付貨款，其取得該合作社開
      立金額相符之統一發票作為進項憑證申報扣抵銷項稅額，
      於法尚無不合，應免依稅捐稽徵法第四十四條及營業稅法
      第十九條或第五十一條第五款規定補稅處罰。（二）如查
      明營業人雖有進廢棄物之事實，惟未支付貨款予台灣省廢
      棄物運銷合作社，其取得該社開立之統一發票作為進項憑
      證申報扣抵銷項稅額者，除進貨未取得實際銷貨人出具之
      憑證，依營業稅法第十九條第一項第一款規定，應就其取
      得不得扣抵憑證而扣抵銷項稅部分，追補稅款外，並應依
      稅捐稽徵法第四十四條規定處以行為罰。」及「關於廢棄
      物回收業者涉嫌買賣發票藉以逃漏稅案．．．經本次會議
      協調，獲致結論如下：一、依財政部八十六年三月十八日
      台財稅第000000000號函送同年三月三日研商『
      營業人取得廢棄物運銷合作社開立之統一發票涉嫌違章案
      件查核及執行相關事宜』會議紀錄之結論。（一）『如查
      明營業人確有向台灣省廢棄物運銷合作社之社員購進廢棄
      物，並向該合作社支付貨款，其取得該合作社開立金額相
      符之統一發票作為進項憑證申報扣抵銷項稅額，於法尚無
      不合，應免依稅捐稽徵法第四十四條及營業稅法第十九條
      或第五十一條第五款規定補稅處罰。』上開情形，如營業
      人係支付貨款與該合作社未具營利事業負責人身分之司庫
      ，亦有適用。二、台灣省廢棄物運銷合作社之司庫如兼具
      其他營利事業負責人之身分，其交付再生工廠之廢棄物，
      除調查單位移送之筆錄及報告書外，若尚無其他具體事證
      證明確係該營利事業銷售與再生工廠者，基於前述廢棄物
      回收與一般貨物買賣性質確有不同之考量，宜認定係該社
      社員共同運銷之廢棄物，依一時貿易所得，歸課社員之綜
      合所得稅；而購進廢棄物之再生工廠，所取得該合作社開
      立金額相符之統一發票作為進項憑證申報扣抵銷項稅額部
      分，亦有前揭財政部八十六年三月十八日之函送會議紀錄
      結論（一）之適用。」為財政部八十六年三月十八日台財
      稅第000000000號及八十七年七月十四日台財稅
      第八七一九五三０九０號函附會議紀錄所釋示。
   2、查(1)二資社總經理吳招治等七人均明知依二資社章程規定
      ，設籍在台灣省而實際從事資源回收運銷業務之非營利事
      業者之自然人，方得成為二資社之社員，且該社須依社員
      實際交貨轉售之事實，據實開立統一發票，非社員之買賣
      固不得由二資社代開統一發票，無交易事實時，尤不得開
      立不實之銷項統一發票，幫助他人逃漏稅捐，又不論社員
      與否，依法亦均不得藉分散營業額度之方式，以規避當年
      度應納綜合所得稅之累進稅率，竟共同意圖為自己或他人
      不法之利益，並基於概括犯意之聯絡，自八十六年起至九
      十年止，以二資社名義虛開統一發票交予資源回收業或再
      生廠作為進項憑證，而由張清菠、李雪惠或所謂「司庫」
      對外介紹他人入社，對象既不限真正之供貨商，也不限須
      實際從事於資源回收運銷業務之人，偽充為二資社申報個
      人一時貿易所得之人頭，以逃避或分散各司庫或實際營業
      人之所得。吳招治表面上雖以二資社名義分函各回收業者
      或再生廠表示，歡迎其多購買二資社共同運銷之資源回收
      物，暗中則對之說明，需要多少發票均可以，不僅知悉各
      該業者之供貨商內多有不具社員身分者，更介紹非社員供
      貨，且為規避稅捐機關之查緝，改變廢合社時期之作法，
      由理事主席蕭永井親赴各司庫處，為渠等開立二資社之銀
      行帳戶，將存摺及印章交予各該所謂司庫存提使用，按所
      購買統一發票金額存入各該二資社帳戶，以製作虛偽之交
      易資金流程，以防於稅捐機關稽核時，偽充為交易資金流
      程之證明，經台灣板橋地方法院檢察署（下稱板橋地檢署
      ）檢察官偵查終結，以九十一年度偵字第二一六０九號、
      九十二年度偵字第四八六九號至第四八七二號及第四八七
      四號檢察官起訴書提起公訴在案。(2)高檢署九十四年八月
      二十四日檢紀智九一查二七字第二一一二五號函附二資社
      案案情節略以，二資社及楊義村等運銷班長於案關期間，
      涉及之不法情事分別為：無運銷事實，由二資社販售統
      一發票與運銷班長所屬企業，案關之運銷班長並無給付貨
      款或代收代付或代二資社行使職權之情事。雖有運銷事
      實，然以人頭社員或販售統一發票之作為幫助運銷班長逃
      漏稅，案關之運銷班長並無與人頭社員共同運銷之情事，
      亦無代收代付或代二資社行使職權之事實。二資社之出
      納林淑娟於九十三年四月二十八日在高檢署第三辦公室調
      查筆錄稱，二資社運銷班長楊義村所屬運銷班成員悉數用
      吳招治召募人頭社員，且吳招治於九十四年三月二十二日
      在該署查緝黑金行動中心調查筆錄坦承林淑娟指認之事實
      無誤，並由其授權林淑娟按照二資社的銷貨金額來申報二
      資社社員的個人一時貿易所得，如果運銷班長沒有提供社
      員，則授權林淑娟以其與李雪慧等招募的社員來申報二資
      社所開立銷貨發票應申報之個人一時貿易所得，顯見二資
      社並無銷貨與原告之事實。
   3、次查訴外人楊義村於九十四年十二月十三日在被告處談話
      紀錄稱，其知道自己為二資社司庫，並無支領該社薪資，
      二資社編列之運銷班成員明細是吳招治提供之人頭，並非
      實際供貨人，成員並不認識，無法提供社員交易明細，其
      及親屬所經營之企業向一般拾荒業者及回收業者進貨，處
      理後再交給再生廠，係採買斷及賣斷方式交易，自負盈虧
      ，貨款存入二資社於彰化商業銀行（下稱彰化商銀）北台
      南分行及台北國際商業銀行（下稱台北商銀）台南分行帳
      戶，由其保管該等帳戶之存摺及印章，因資金是代收代付
      性質，二資社名下資金係供司庫運作用，其使用二資社統
      一發票，需匯款支付營業稅百分之五、手續費百分之零點
      二及人頭社員費百分之零點六，該人頭社員費係吳招治稱
      申報一時貿易所得用等語，惟查(1)二資社章程第六條及第
      三十五條第二項規定，社員須為實際從事資源回收業者，
      又依該社報請目的事業主管機關內政部核備之「財務管理
      與運銷作業總論」第五章第二節資源回收物共同運銷作業
      辦法第二大點規定，係由「社員」共同組成運銷班，設運
      銷班長一人，並由合作社支薪，社員將收集回收物送至運
      銷班後再銷售與再生廠，合作社據實開立統一發票向再生
      廠收款，扣除營業稅及手續費後之餘額，為應付供貨社員
      共同運銷貨款。職是，依前開作業總論及該社章程規定，
      係辦理社員共同運銷業務，並非辦理司庫或運銷班長共同
      運銷業務。又二資社章程第六條及第七條分別規定：本社
      社員以在本社業務區域內居住之人民，年滿二十歲或未滿
      二十歲而有行為能力，從事資源回收物回收之業者，．．
      ．為合格。凡願加入本社為社員者，須符合左列之規定：
      填具入社志願書。經社員二人之介紹。以書面立切
      結書提報收集項目、運銷班，由所屬運銷班初審通過。
      參加本社主辦之合作教育研習會。理事會之同意。完成
      前項之規定後，報告社員代表大會；另依合作社法第十四
      條第二項之規定，新加入之社員，合作社應於許其加入後
      一個月內向主管機關登記；是入社為二資社社員，其社員
      名冊應向主管機關登記；本件經被告以九十六年二月十五
      日南區國稅法一字第０九六００七二六四五號函詢內政部
      有關楊義村是否為已向主管機關登記之合法社員，經該部
      以九十六年三月三日內授中社字第０九六００二八０九三
      號函復略以，查二資社九十一年二月二十六日，最後一次
      向其辦理變更登記之社員編號訖號為三四六四號，社員編
      號三四八二號之楊義村，並未在該次變更登記之社員名冊
      ，顯見楊義村君於系爭期間並非社員，依前揭規定自不得
      以其變更對抗善意第三人。(2)又內政部九十二年十月二十
      三日內授社字第０九二００八八一四一號函覆台灣高等法
      院檢察署所詢十四項問題：第一答：運銷合作社成立之目
      的，在於協助經濟弱者運用合作制度，共同運銷社員產品
      。是其社員應限於有共同需要、具合作意願且實際從事各
      該目的事業產品之生產（或處理）業者；另依合作社法第
      十二條規定，合作社社員為法人者，以非營利者為限，故
      營利法人及其負責人當然不得加入合作社為社員。第十二
      問：如果由社員授權買賣所購進之非社員之貨，可否參與
      共同運銷？答：不可以。顯見加入二資社之社員或未申請
      加入之非社員，實際自行從事買賣非社員收集之廢棄物，
      卻使用二資社之統一發票，依法不合。況楊義村於系爭期
      間並未支領二資社各類所得，顯見楊義村非二資社社員、
      司庫或運銷班長，自不得使用二資社統一發票；(3)況系爭
      合約上請款方式係載明交貨日起驗收日三天，驗收後開立
      統一發票，且楊義村將系爭貨物載至原告指定地點後，既
      無驗收單及磅單，核與訂貨合約所載不符，且有違一般商
      業常情；(4)另系爭貨款係依照統一發票金額（含稅）匯款
      至二資社台北商銀台南分行0000000000000
      帳戶，該帳戶係二資社授權司庫楊義村使用，原告所提示
      之付款資金大都由楊義村所掌控之二資社台北商銀臺南分
      行領現匯款至對方銀行帳戶，再由楊義村繳交營業稅百分
      之五、手續費百分之零點二及人頭社員費百分之零點六與
      二資社。(5)莊阿錦（即楊義村之配偶）及信元金屬有限公
      司（下稱信元公司，代表人楊棱崴君為楊義村之女）自九
      十年一月十六日起至九十一年一月十五日止，每二個月分
      別匯款當期銷售額百分之五營業稅及百分之零點二手續費
      至二資社玉山商業銀行（下稱玉山銀行）三重分行帳戶，
      匯款當期銷售額百分之零點六人頭社員費至二資社華僑商
      業銀行（下稱華僑商銀）三重分行帳戶，有華僑商銀三重
      分行匯入匯款成功明細表及玉山商銀三重分行九十六年一
      月十九日玉山三重字第０六一二二九０五號函、全戶戶籍
      資料查詢清單及二資社內部電腦有關原告使用該社統一發
      票所支付之人頭社員費、營業稅及手續費等資金明細表影
      本可稽，核與二資社職員林淑娟所稱相符。(6)佐以原告委
      託會計黃春桂於九十五年九月二十八日在被告復查談話筆
      錄稱，系爭貨物均由老闆與二資社南區廢棄物回收場楊義
      村接洽訂約，接洽地址：台南市○○○路○段二二一號，
      談妥數量並簽訂合約，再將訂貨合約書寄給楊義村蓋章，
      系爭交易並無驗收單及磅單，數量係以二資社開立統一發
      票為準，原告無再核對數量是否符合；又系爭貨款除部分
      匯至二資社設於台北商銀台南分行0000000000
      000號帳戶外，現金部分係由老闆與楊義村至台灣銀行
      五甲分行領款或至其營業地址取款，並由楊義村攜帶二資
      社章於簽收單上蓋章，作為原告支付憑證之證明，依財政
      部九十四年三月二十五日台財稅字第０九四０四五一０一
      四０號函釋意旨，本件原告之實際交易人既為楊義村，而
      楊義村又為非社員兼運銷班長，核無首揭財政部八十六年
      三月十八日台財稅第000000000號及八十七年七
      月十四日台財稅第八七一九五三０九０號函釋處理原則之
      適用，況按有關課稅要件事實，多發生於原告所得支配之
      範圍，其既未提示相關證明文件以實其說，依最高行政法
      院三十六年判字第十六號判例意旨，核難認其與二資社有
      實際交易事實，原核依首揭規定，核定補徵營業稅二、六
      八五、五九九元，並無不合。
（二）罰鍰部分：
   1、按「營利事業依法規定應給與他人憑證而未給與，應自他
      人取得憑證而未取得，或應保存憑證而未保存者，應就其
      未給與憑證、未取得憑證或未保存憑證，經查明認定之總
      額，處百分之五罰鍰。」為稅捐稽徵法第四十四條所明定
      。次按「對外營業事項之發生，營利事業應於發生時自他
      人取得原始憑證，如進貨發票，或給與他人原始憑證，如
      銷貨發票。」為稅捐稽徵機關管理營利事業會計帳簿憑證
      辦法（下稱管理會計帳簿憑證辦法）第二十一條第一項前
      段所規定。
   2、按「行政機關為處分或其他行政行為，應斟酌全部陳述與
      調查事實及證據之結果，依論理及經驗法則判斷事實之真
      偽，並將其決定及理由告知當事人。」為行政程序法第四
      十三條所規定。本件被告依職權調查事實及證據，原告於
      八十九年十一月至九十年十二月間進貨，進貨金額合計五
      三、七一一、八一九元，未依規定取得合法憑證，卻取得
      非實際交易對象二資社所開立之統一發票一百三十八張，
      充作進項憑證並申報扣抵銷項稅額，致逃漏營業稅二、六
      八五、五九九元，業如前述，有原告所委託之會計黃春桂
      、楊義村、吳招治及林淑娟調查筆錄、檢察官起訴書、高
      檢署九十四年八月二十四日檢紀智九一查二七字第二一一
      二五號函及原告取得二資社不實統一發票明細表等影本可
      稽，違章事證足堪認定，原處分依前揭規定，按經查明認
      定之進項總額處百分之五罰鍰二、六八五、五九０元，自
      無違誤。
   3、至稱依據往年類似案件，經行政救濟結果均撤銷原處分結
      案，請撤銷原處分乙節，查上開訴願決定或處分之內容及
      事實與本件系爭案由不同，未可參照，且其係屬個案決定
      或處分，對本件尚無拘束力，原告所稱，顯屬對法令之誤
      解，併予陳明。綜上，本件訴訟顯無理由，請駁回其訴，
      以維稅政。
    理　由
甲、程序方面：被告代表人原為朱正雄局長，於本院審理中其代
    表人變更為乙○○代理局長，經其聲明承受訴訟，核無不合
    ，應予准許，合先敘明。
乙、實體方面：
壹、補徵營業稅部分：
一、按「營業人左列進項稅額，不得扣抵銷項稅額：一、購進之
    貨物或勞務未依規定取得並保存第三十三條所列之憑證者。
    」「營業人以進項稅額扣抵銷項稅額者，應具有載明其名稱
    、地址及統一編號之左列憑證：一、購買貨物或勞務時，所
    取得載有營業稅額之統一發票。」「營業人除本法另有規定
    外，不論有無銷售額，應以每二月為一期，於次期開始十五
    日內，填具規定格式之申報書，檢附退抵稅款及其他有關文
    件，向主管稽徵機關申報銷售額、應納或溢付營業稅額。其
    有應納營業稅額者，應先向公庫繳納後，檢同繳納收據一併
    申報。」「本法第五十一條第五款所定虛報進項稅額，包括
    依本法規定不得扣抵之進項稅額、無進貨事實及偽造憑證之
    進項稅額而申報退抵稅額者。」分別為行為時營業稅法（於
    九十一年一月一日經修正為加值型及非加值型營業稅法，下
　　稱營業稅法）第十九條第一項第一款、第三十三條第一款、
　　第三十五條第一項及同法施行細則第五十二條第一項所明定
    。次按「對外營業事項之發生，營利事業應於發生時自他人
    取得原始憑證，如進貨發票，或給與他人原始憑證，如銷貨
    發票。」為管理會計帳簿憑證辦法第二十一條第一項前段所
    規定。復按「信用合作社、保險合作社，分別依信用合作社
    法、保險法之規定；其未依規定者，應依本法之規定。前項
    以外之合作社，除政府或公益團體委託代辦之業務外，應受
    左列限制：‧‧‧。二、運銷合作社不得經營非社員產品。
    」為合作社法第三條之一第一項、第二項第二款所規定。又
    「營業人雖有進貨事實，惟不依規定取得交易對象開立之進
    項憑證，而取得非交易對象開立之進項憑證，申報扣抵銷項
    稅額時，該項已申報扣抵之銷項營業稅額顯未依法繳納，仍
    應依營業稅法第十九條第一項第一款規定，就其取得不得扣
    抵憑證扣抵銷項稅額部分，追補該項不得扣抵之銷項稅款。
    又我國現行加值型營業稅係就各個銷售階段之加值額分別予
    以課稅之多階段銷售稅，各銷售階段之營業人皆為營業稅之
    納稅義務人，故該非交易對象之人是否已按其開立發票之金
    額報繳營業稅額，並不影響本件營業人補繳營業稅之義務。
    」亦經最高行政法院八十七年七月份第一次庭長評事聯席會
    議決議在案。另「說明：會議結論：關於調查單位查獲營業
    人取得台灣省廢棄物運銷合作社開立之統一發票作為進項憑
    證申報扣抵銷項稅額涉嫌違章案件，究應如何處理，案經與
    會單位充分討論，獲致結論如次：（一）如查明營業人確有
    向台灣省廢棄物運銷合作社之社員購進廢棄物，並向該合作
    社支付貨款，其取得該合作社開立金額相符之統一發票作為
    進項憑證申報扣抵銷項稅額，於法尚無不合，應免依稅捐稽
    徵法第四十四條及營業稅法第十九條或第五十一條第五款規
    定補稅處罰。（二）如查明營業人雖有進廢棄物之事實，惟
    未支付貨款予台灣省廢棄物運銷合作社，其取得該社開立之
    統一發票作為進項憑證申報扣抵銷項稅額者，除進貨未取得
    實際銷貨人出具之憑證，依營業稅法第十九條第一項第一款
    規定，應就其取得不得扣抵憑證而扣抵銷項稅部分，追補稅
    款外，並應依稅捐稽徵法第四十四條規定處以行為罰。」及
    「關於廢棄物回收業者涉嫌買賣發票藉以逃漏稅案‧‧‧經
    本次會議協調，獲致結論如下：一、依財政部八十六年三月
    十八日台財稅第000000000號函送同年三月三日研
    商『營業人取得廢棄物運銷合作社開立之統一發票涉嫌違章
    案件查核及執行相關事宜』會議紀錄之結論。（一）『如查
    明營業人確有向台灣省廢棄物運銷合作社之社員購進廢棄物
    ，並向該合作社支付貨款，其取得該合作社開立金額相符之
    統一發票作為進項憑證申報扣抵銷項稅額，於法尚無不合，
    應免依稅捐稽徵法第四十四條及營業稅法第十九條或第五十
    一條第五款規定補稅處罰。』上開情形，如營業人係支付貨
    款與該合作社未具營利事業負責人身分之司庫，亦有適用。
    二、台灣省廢棄物運銷合作社之司庫如兼具其他營利事業負
    責人之身分，其交付再生工廠之廢棄物，除調查單位移送之
    筆錄及報告書外，若尚無其他具體事證證明確係該營利事業
    銷售與再生工廠者，基於前述廢棄物回收與一般貨物買賣性
    質確有不同之考量，宜認定係該社社員共同運銷之廢棄物，
    依一時貿易所得，歸課社員之綜合所得稅；而購進廢棄物之
    再生工廠，所取得該合作社開立金額相符之統一發票作為進
    項憑證申報扣抵銷項稅額部分，亦有前揭財政部八十六年三
    月十八日之函送會議紀錄結論（一）之適用。」則經財政部
    八十六年三月十八日台財稅第000000000號函及八
    十七年七月十四日台財稅第八七一九五三０九０號函附會議
    紀錄所釋示在案。前揭函釋係財政部本於行政主管機關之地
    位，就如何貫徹營業稅法之執行所為闡明法規原意之行政規
    則，核與母法規定之意旨相符，本院自得予以援用。
二、經查，被告依據高檢署通報之偵辦資料，查獲原告於八十九
    年十一月至九十年十二月間進貨，涉嫌未依規定取得合法憑
    證，而以非實際交易對象二資社所開立之統一發票計一百三
    十八張，銷售額計五三、七一一、八一九元（不含稅），作
    為進項憑證，申報扣抵銷項稅額二、六八五、五九九元（逐
    筆彙加），案經審理違章成立，除核定補徵營業稅二、六八
    五、五九九元外，並按未依規定取得進項憑證經查明總額五
    三、七一一、八一九元處百分之五罰鍰計二、六八五、五九
    ０元等情，為兩造所不爭執，並有高檢署九十四年八月二十
    四日檢紀智九十一查二十七字第二一一二五號函、被告九十
    四年度財營業字第八三０九四一０三八五五號處分書、營業
    稅違章核定稅額繳款書、違章案件罰鍰繳款書附於原處分卷
    可稽，洵堪認定。
三、原告雖訴稱：原告於八十九年至九十年間向二資社訂購廢銅
    等貨品，均透過二資社司庫楊義村為交易，且原告與二資社
    間之訂貨合約，有二資社及其理事主席蓋章，並依進貨情形
    取具發票及支付款項於二資社之帳戶，絕非被告所謂未取得
    實際交易人進項憑證，而取得二資社統一發票之推測，被告
    認事用法實有違誤；另根據財政部八十六年三月十八日台財
    稅第二六一八八八０六一號函，原告確有向二資社購進貨品
    ，並向該二資社支付貨款，其以取得二資社之發票作為進項
    憑證申報扣抵銷項稅額，於法尚無不合，故應免依稅捐稽徵
    法第四十四條及營業稅法第十九條或第五十一條第五款規定
    補稅處罰；次依據往年度類似案件，經行政救濟結果均以撤
    銷原處分結案，故本件亦應比照辦理等云云，資為論據。
四、惟查，「渠等七人（即訴外人二資社總經理吳招治等七人）
    均明知依二資社章程規定，設籍在台灣省而實際從事資源回
    收運銷業務之非營利事業者之自然人，方得成為二資社社員
    ，且該社須依社員實際交貨轉售之事實，據實開立統一發票
    ，非社員之買賣固不得由二資社代開統一發票，無交易事實
    時，尤不得開立不實之銷項統一發票，幫助他人逃漏稅捐。
    又不論社員與否，依法亦均不得藉分散營業額度之方式，以
    規避當年度應納綜合所得稅之累進稅率，竟共同意圖為自己
    或他人不法之利益，並基於概括犯意之聯絡，自八十六年起
    至九十年止，以二資社名義虛開統一發票交予資源回收業或
    再生廠作為進項憑證，而由張清菠、李雪惠或所謂『司庫』
    對外介紹他人入社，對象既不限真正之供貨商，亦不限須實
    際從事於資源回收運銷業務之人，偽充為二資社之社員，作
    為申報個人一時貿易所得之人頭，以逃避或分散各司庫或實
    際營業人之所得，‧‧‧。吳招治表面上雖以二資社名義分
    函各回收業者或再生廠表示，歡迎其多購買二資社共同運銷
    之資源回收物，暗中則對之說明，需要多少發票均可，不僅
    知悉各該業者之供貨商內多有不具社員身分者，更介紹非社
    員供貨，且為規避稅捐機關之查緝，改變廢合社時期之作法
    ，由理事主席蕭永井親赴各司庫處，為渠等開立二資社之銀
    行帳戶，將存摺及印章交予各該所謂司庫存提使用，按所購
    買統一發票金額存入各該二資社帳戶，以製作虛偽之交易資
    金流程，以防於稅捐機關稽核時，偽充為交易資金流程之證
    明。‧‧‧」等犯罪事實，業經板橋地檢署檢察官以九十一
    年度偵字第二一六０九號、九十二年度偵字第四八六九、四
    八七０、四八七一、四八七二、四八七四號起訴書提起公訴
    在案，此有該起訴書影本附於原處分卷可參。又查，高檢署
    九十四年八月二十四日檢紀智九一查二七字第二一一二五號
    函附二資社案案情節略以，二資社及訴外人楊義村等運銷班
    長於案關期間，涉及之不法情事分別為：(1)無運銷事實，由
    二資社販售統一發票予運銷班長所屬企業，案關之運銷班長
    並無給付貨款或代收代付或代二資社行使職權之情事。(2)雖
    有運銷事實，然以人頭社員或販售統一發票之作為幫助運銷
    班長逃漏稅，案關之運銷班長並無與人頭社員共同運銷之情
    事，亦無代收代付或代二資社行使職權之事實等情，並有上
    開函文附於原處分卷可稽。再查，二資社之出納林淑娟於九
    十三年四月二十八日在高檢署第三辦公室調查筆錄稱：「‧
    ‧‧楊義村運銷班成員悉數用吳招治召募人頭的社員」「八
    十九年三月以前，要開立統一發票的司庫會將百分之五營業
    稅及百分之零點二手續費匯至二資社玉銀三重分行帳戶，百
    分之零點六人頭社員費匯至吳招治僑銀三重分行帳戶，自八
    十九年三月以後，不知何故百分之零點六人頭社員費改匯至
    二資社僑銀三重分行帳戶，‧‧‧」等語，則有該調查筆錄
    附於原處分卷可稽。又吳招治於九十四年三月二十二日在該
    署查緝黑金行動中心調查筆錄坦承稱：「‧‧‧林淑娟指認
    之事實無誤，並由其授權林淑娟按照二資社的銷貨金額來申
    報二資社社員的個人一時貿易所得，如果運銷班長沒有提供
    社員，則授權林淑娟以其與李雪慧等招募的社員來申報二資
    社所開立銷貨發票應申報之個人一時貿易所得，‧‧‧」等
    語（參見原處分卷所附調查筆錄）。另訴外人楊義村於九十
    四年十二月十三日在被告談話紀錄稱，其知道自己為司庫，
    並無支領該社薪資，二資社編列之運銷班成員明細是吳招治
    提供之人頭，並非實際供貨人，成員並不認識，無法提供社
    員交易明細，其及親屬所經營之企業向一般拾荒業者及回收
    業者進貨，處理後再交給再生廠，以買斷賣斷方式交易，自
    負盈虧，貨款存入二資社彰化商銀北台南分行及台北商銀台
    南分行，由其持有該等帳戶之存摺及印章，因資金是代收代
    付性質，二資社名下資金係歸司庫運用，其使用二資社統一
    發票，需匯款支付營業稅百分之五、手續費百分之零點二及
    人頭社員費百分之零點六，該人頭社員費係吳招治稱申報一
    時貿易所得用云云。惟據二資社章程第六條、第三十五條第
    二項規定及依該社報請目的事業主管機關內政部核備之「財
    務管理與運銷作業總論」第五章第二節資源回收物共同運銷
    作業辦法第二大點規定，社員須為實際從事資源回收業者，
    並由社員共同組成運銷班，要非得由非社員之司庫或運銷班
    長為共同運銷業務，且依二資社章程第六條、第七條及合作
    社法第十四條第二項規定，從事資源回收物回收業者除須符
    合法律規定外並應向主管機關登記，本件被告以九十六年二
    月十五日南區國稅法一字第０九六００七二六四五號函詢內
    政部有關楊義村是否為登記之合法社員，經內政部以九十六
    年三月三日內授中社字第０九六００二八０九三號函復略以
    ，最後一次向其辦理變更登記之社員編號訖號為三四六四號
    ，社員編號三四八二號之楊義村，並未在該次變更登記之社
    員名冊，顯見楊義村於系爭期間並非社員，再者依內政部九
    十二年十月二十三日內授中社字第０九二００八八一四一號
    函指出，司庫係經合作社理事會通過任用之帳務處理人員，
    其與合作社之間屬僱傭關係，無權代表合作社對外處理事務
    ，且非社員之司庫不可以辦理共同運銷，另楊義村於八十八
    及八十九年度並未支領二資社各類所得，顯見楊義村非二資
    社社員，自不得使用二資社統一發票。再查，系爭合約上請
    款方式係載明交貨日起驗收日三天，驗收後開立統一發票，
    而楊義村將系爭貨物載至原告指定地點後，既無驗收單及磅
    單，核與訂貨合約所載不符，有違一般商業常情，且系爭貨
    款係依照統一發票金額（含稅）匯款至二資社台北商銀台南
    分行0000000000000帳戶，該帳戶係二資社授
    權司庫楊義村使用，原告所提示之付款資金大都由楊義村所
    掌控之二資社台北商銀台南分行領現匯款至對方銀行帳戶，
    再由楊義村繳交營業稅百分之五、手續費百分之零點二及人
    頭社員費百分之零點六與二資社。又莊阿錦（訴外人楊義村
    之配偶）及信元公司（代表人楊菱崴係訴外人楊義村之女）
    自九十年一月十六日起至九十一年一月十五日止，每二個月
    分別匯款當期銷售額百分之五營業稅及百分之零點二手續費
    至二資社玉山商銀三重分行帳戶，匯款當期銷售額百分之零
    點六人頭社員費至二資社華僑商銀三重分行帳戶，有華僑商
    銀三重分行匯入匯款成功明細表及玉山商銀三重分行九十六
    年一月十九日玉山三重字第０六一二二九０五號函、全戶戶
    籍資料查詢清單及二資社內部電腦有關原告使用該社統一發
    票所支付之人頭社員費、營業稅及手續費等資金明細表影本
    可稽，核與二資社職員林淑娟所稱相符。再佐以原告委託訴
    外人黃春桂於九十五年九月二十八日在被告復查談話筆錄供
    稱：系爭貨物均由老闆與二資社南區廢棄物回收場楊義村接
    洽訂約，接洽地址：台南市○○○路○段二二一號，談妥數
    量並簽訂合約，再將訂貨合約書寄給楊義村蓋章，系爭交易
    並無驗收單及磅單，數量係以二資社開立統一發票為準，原
    告無再核對數量是否符合，而系爭貨款除部分匯至二資社設
    於台北商銀台南分行0000000000000號帳戶外
    ，現金部分係由老闆與楊義村至台灣銀行五甲分行領款或至
    其營業地址取款，並由楊義村攜帶二資社章於簽收單上蓋章
    ，作為原告支付憑證之證明等語，亦有該談話筆錄附於原處
    分卷可憑。依財政部九十四年三月二十五日台財稅字第０九
    四０四五一０一四０號函釋意旨，本件原告之實際交易人既
    為楊義村，而楊義村非二資社社員，核無首揭財政部八十六
    年三月十八日台財稅第000000000號及八十七年七
    月十四日台財稅第八七一九五三０九０號函釋處理原則之適
    用，況按有關課稅要件事實，多發生於原告所得支配之範圍
    ，其既未提示相關證明文件以實其說，核難認其與二資社有
    實際交易事實。綜上資料以觀，足認二資社並無銷貨與原告
    ，應堪認定。是原告主張：原告於八十九年至九十年間向二
    資社訂購廢銅等貨品，均透過二資社司庫楊義村為交易，且
    原告與二資社間之訂貨合約，有二資社及其理事主席蓋章，
    並依進貨情形取具發票及支付款項於二資社之帳戶，絕非被
    告所謂未取得實際交易人進項憑證，而取得二資社統一發票
    之推測，被告認事用法實有違誤云云，應不可採。則被告原
    核依首揭規定，核定補徵營業稅二、六八五、五九九元，並
    無不合。又本件原告前述違章事實，業經被告查證明確，詳
    如上述，而原告所舉訴外人詒尉公司、辰榮公司、明宣公司
    及吉揚公司等行政救濟案例，與本件情形並非相同，自不得
    援用，併予敘明。
貳、關於罰鍰部分：
一、按「營利事業依法規定應給與他人憑證而未給與，應自他人
    取得憑證而未取得，或應保存憑證而未保存者，應就其未給
    與憑證、未取得憑證或未保存憑證，經查明認定之總額，處
    百分之五罰鍰。」為稅捐稽徵法第四十四條所明定。
二、又按，揆諸財政部八十六年三月十八日台財稅字第八六一八
    八八０六一號及八十七年七月十四日台財稅字第八七一九五
    三０九０號函釋意旨，原告應知悉係以其確有向二資社社員
    進貨並向該社支付貨款之事實為前提，原告始可取得二資社
    開立之統一發票作為進項憑證，惟本件二資社並非原告實際
    交易對象，已如前述，是原告縱非故意，亦有應注意而未注
    意之過失。則原告另稱：根據財政部八十六年三月十八日台
    財稅第二六一八八八０六一號函，原告確有向二資社購進貨
    品，並向該二資社支付貨款，其以取得二資社之發票作為進
    項憑證申報扣抵銷項稅額，於法尚無不合，故應免依稅捐稽
    徵法第四十四條處罰乙節，仍屬無據。是原告於八十九年十
    一月至九十年十二月間進貨，進貨金額合計五三、七一一、
    八一九元，未依規定取得合法憑證，卻取得非實際交易對象
    二資社所開立統一發票一百三十八張，充作進項憑證並申報
    扣抵銷項稅額，逃漏營業稅二、六八五、五九九元，業如前
    述，違章事證足堪認定，被告依前揭規定，按經查明認定之
    進貨總額處百分之五罰鍰二、六八五、五九０元，自無違誤
    。另查，本件原告違章型態係未取得實際交易人進項憑證，
    而取得二資社統一發票，屬財政部九十六年五月十八日台財
    稅第0000000000０號函所附「有限責任台灣省第
    二資源回收物運銷合作社案違章類型及解決方案一覽表」第
    四項次規定之情形，其解決方案仍依前揭財政部八十六年及
    八十七年函釋之處理原則辦理，並無該一覽表第一項次、第
    二項次減罰或免罰之適用，併此說明。
參、綜上所述，原告上開主張既不足取。被告以原告於八十九年
    十一月至九十年十二月間進貨，未依規定取得合法憑證，卻
    取得非實際交易對象二資社所開立之統一發票一百三十八張
    ，充作進項憑證，並申報扣抵銷項稅額，致逃漏營業稅，違
    反營業稅法第十九條第一項第一款規定，除追繳所漏稅款二
    、六八五、五九九元，並依稅捐稽徵法第四十四條規定，按
    查明認定之進貨總額處百分之五罰鍰二、六八五、五九０元
    ，尚無違誤；復查決定及訴願決定遞予維持，亦無不合。原
    告提起本件訴訟，求為撤銷，為無理由，應予駁回。又本件
    事證已臻明確，兩造其餘攻擊防禦方法核與判決結果不生影
    響，爰不逐一論述，附此敘明。
據上論結，本件原告之訴為無理由，爰依行政訴訟法第一百九十
五條第一項後段、第九十八條第三項前段，判決如主文。
中　　華　　民　　國　九十六　年　　七　　月　三十一　日
                  第一庭審判長法　官　呂佳徵
                              法  官　蘇秋津
                              法  官　林勇奮
以上正本係照原本作成。
如不服本判決，應於判決送達後二十日內向本院提出上訴書狀，
其未表明上訴理由者，應於提起上訴後二十日內向本院提出上訴
理由書（須按對造人數附繕本）；如於本判決宣示或公告後送達
前提起上訴者，應於判決送達後二十日內補提上訴理由書（須附
繕本）。未表明上訴理由者，逕以裁定駁回。提起上訴應預繳送
達用雙掛號郵票七份（每份三十四元）。
中　　華　　民　　國　九十六　年　　七　　月　三十一　日
　　　　　　　　　　　　　　  書記官　黃玉幸
